臺灣板橋地方法院刑事判決　　　　　　 96年度易緝字第109號
公　訴　人　臺灣板橋地方法院檢察署檢察官
被　　　告　甲○○
上列被告因侵占案件，經檢察官提起公訴（95年度偵字第8824號
），於準備程序進行中，被告就被訴事實為有罪之陳述，經告知
被告簡式審判程序之旨，並聽取當事人之意見後，裁定進行簡式
審判程序判決如下：
    主  文
甲○○連續意圖為自己不法之所有，侵占對於業務上所持有之物
，處有期刑捌月；應減為有期徒刑肆月，如易科罰金，以銀元
佰元折算壹日。
    事  實
一、陳秀娟為晉展股份有限公司（設於苗栗縣竹南鎮○○街69巷
    2 號，下稱晉展公司）、建信自動化有限公司（設於苗栗縣
    竹南鎮○○路○ 段519 號，下稱建信公司）之負責人，甲○
    ○則受僱於陳秀娟擔任晉展公司業務員一職，負責晉展公司
    之店面零售、設計師通路銷售及為晉展公司、建信公司收取
    貨款等職務，為從事業務之人。甲○○基於意圖為自己不法
    所有之概括犯意，自民國91年3 月25日起，利用職務上代為
    收取貨款之機會，在苗栗縣竹南鎮○○街69巷2 號即晉展公
    司營業處所，連續將如附表所示之款項侵占入己。
二、案經被害人晉展公司訴請臺灣苗栗地方法院檢察署呈請臺灣
    高等法院檢察署檢察長令轉臺灣板橋地方法院檢察署檢察官
    偵查起訴。
    理  由
一、按除被告所犯為死刑、無期徒刑、最輕本刑為3 年以上有期
    徒刑之罪或高等法院管轄第一審案件者外，於第一次審判期
    日前之準備程序進行中，被告先就被訴事實為有罪之陳述時
    ，審判長得告知被告簡式審判程序之旨，並聽取當事人、代
    理人、辯護人及輔佐人之意見後，裁定進行簡式審判程序，
    刑事訴訟法第273 條之1 第1 項定有明文。經核本件被告甲
    ○○所犯係死刑、無期徒刑、最輕本刑為3 年以上有期徒刑
    以外之罪，其於準備程序中就被訴及併案之事實為有罪陳述
    ，經法官告知簡式審判程序之旨，並聽取公訴人、被告之意
    見後，本院爰依首揭規定，合議裁定由受命法官獨任進行簡
    式審判程序，合先敘明。
二、本件犯罪事實，業據被告甲○○坦承不諱，核與告訴人代理
    人鄭晃奇律師之指述，以及證人陳玉秀、林振榮、孫月華之
    證述相符，並有卷附之建信公司出貨單、被告手寫簽收單及
    切結書等在卷可稽。綜上事證，足認被告犯行明確，應依法
    論處。
三、被告行為後，刑法於94年2 月2 日經總統以華總一義字第09
    400014901 號令修正公布，並於95年7 月1 日施行。而按行
    為後法律有變更者，適用行為時之法律，但行為後之法律有
    利於行為人者，適用最有利於行為人之法律，修正後刑法第
    2 條第1 項定有明文。此條規定係規範行為後法律變更所生
    新舊法律比較適用之準據法，本身尚無新舊法比較之問題，
    於新法施行後，應一律適用新法第2 條第1 項之規定，為「
    從舊從輕」之比較，先予敘明。再按本次法律變更，比較時
    應就罪刑有關之共犯、未遂犯、想像競合犯、牽連犯、連續
    犯、結合犯，以及累犯加重、自首減輕暨其他法定加減原因
    （如身分加減）與加減例等一切情形，綜其全部罪刑之結果
    而為比較（最高法院95年5 月23日95年度第8 次刑庭會議決
    議參照）。就本件所應適用法條部分，相關修正有：
  (一)刑法第336 條第2 項本身雖未修正，然該罪有罰金刑之處罰
    ，且自24年7 月1 日施行後即未再修正，依增訂刑法施行法
    第1 條之1 規定，其罰金即應以新臺幣為單位，數額應提高
    30倍。而倘依被告行為時之罰金罰鍰提高標準條例第1 條之
    規定，依法律應處罰金罰鍰者，就其原定數額提高為2 倍至
    10倍。但法律已依一定比率規定罰金或罰鍰之數額或倍數者
    ，依其規定。而依行政院會銜司法院於72年7 月27日發布，
    同年8 月1 日施行，有關刑法定有罰金各條，提高為10倍。
    再者銀元與新台幣之比率為1 比3 。從而前開犯罪條文修正
    前、後罰金最高額應屬相同。惟被告行為時，刑法第33 條
    第5 款原規定：「罰金：1 元以上。」，修正後刑法第33條
    第5 款則規定：「罰金：新台幣1 千元以上，以百元計算之
    。」，將罰金刑提高為新臺幣1 千元以上，且以百元計算，
    比較修正前後規定，修正後刑法第336 條第2 項所規定本刑
    罰金刑之最低額，較修正前提高，依修正後刑法第2 條第1
    項規定，自應以修正前之規定較為有利。
  (二)刑法第56條業經修正刪除，依修正前刑法第56條規定，被告
    所犯多次業務侵占罪，因時間緊接，犯構成要件相同之罪名
    ，可依連續犯之規定論以一罪。而依修正後刑法刪除第56條
    之結果，被告上開犯行，應依行為次數分論併罰，比較修正
    前後刑法，應以修正前之刑法有利於被告。
  (三)綜上開比較結果，應以修正前刑法有利於被告，則應一體適
    用修正前刑法規定為論罪科刑之準據。
四、核被告所為，係犯刑法第336 條第2 項之業務上侵占罪，被
    告多次犯行間，時間緊接，犯構成要件相同之罪名，顯係基
    於概括之犯意反覆為之，應依連續犯之規定論以一罪，並依
    法加重其刑。爰審酌被告無前科，有臺灣高等法院被告前案
    紀錄表在卷可稽，足徵其素行良好，其因一時失慮觸法，犯
    後坦承犯行，態度良好，及其犯罪目的、所生危害等一切情
    狀，量處如主文所示之刑。又被告犯行於96年4 月24日之前
    ，合於中華民國九十六年罪犯減刑條例規定，爰依第2 條第
    1 項第3 款規定減輕其刑，並依修正前刑法折算標準之規定
    ，諭知如易科罰金之折算標準。
據上論斷，應依刑事訴訟法第273 條之1 第1 項、第299 條第1
項前段，刑法第2 條第1 項前段、修正前第56條、第336 條第2
項、修正前第41條第1 項前段，罰金罰鍰提高標準條例第1 條前
段、修正前第2 條，中華民國九十六年罪犯減刑條例第2 條第1
項第3 款、第7 條、第9 條，判決如主文。
本案經檢察官鄧媛到庭執行職務。
中　　華　　民　　國　　96　　年　　7 　　月　　31　　日
                    刑事第十二庭    法  官  林漢強
上正本證明與原本無異。
如不服本判決，應於判決送達後10日內，向本院提出上訴狀。
                                    書記官  曾千庭
中　　華　　民　　國　　96　　年　　7 　　月　　31　　日
附表
┌──┬───┬──────┬───────┐
│編號│姓　名│收 款 時 間 │金額（新臺幣）│
├──┼───┼──────┼───────┤
│ 01 │陳玉秀│91年3 月25日│20,000元　　  │
├──┼───┼──────┼───────┤
│ 02 │陳玉秀│91年4 月29日│200,000 元　　│
├──┼───┼──────┼───────┤
│ 03 │陳玉秀│91年5 月7 日│30,000 元 　　│
├──┼───┼──────┼───────┤
│ 04 │林振榮│91年6 月30日│69,000 元 　　│
├──┼───┼──────┼───────┤
│ 05 │林振榮│91年8 月5 日│25,000 元　　 │
├──┼───┼──────┼───────┤
│ 06 │孫月華│91年6 月21日│26,120 元　　 │
├──┼───┼──────┼───────┤
│ 07 │林秀英│91年4 月23日│40,381 元　　 │
├──┼───┼──────┼───────┤
│ 08 │毛文宗│91年6 月至7 │38,650 元　　 │
│    │      │月          │              │
├──┴───┴──────┴───────┤
│總計：449,151元                           │
└─────────────────────┘
附錄本案論罪科刑所用法條全文
刑法第336條
對於公務上或因公益所持有之物，犯前條第1 項之罪者，處一年
以上七年以下有期徒刑，得併科五千元以下罰金。
對於業務上所持有之物，犯前條第一項之罪者，處六月以上五年
以下有期徒刑，得併科三千元以下罰金。
前二項之未遂犯罰之。
